臺灣桃園地方法院刑事判決　　　　　　 93年度簡上字第235號
上　訴　人
即　被　告　乙○○　男　34歲.
選任辯護人　戴文進律師
上列被告因違反毒品危害防制條例案件，經檢察官聲請簡易判決
處刑（聲請案號：93年度偵字第8075號），上訴人對於本院93年
6 月29日93年度壢簡字第750 號判決提起上訴，本院管轄第二審
合議庭判決如下︰
    主  文
原判決撤銷。
乙○○持有第一級毒品，處拘役伍拾日，如易科罰金，以佰元
折算壹日。扣案之海洛因包（驗餘淨重零點伍肆公克）沒收銷
燬之；另包裹海洛因之包裝袋個（合計重壹點零貳公克）沒收
之。
    事  實
一、乙○○明知海洛因係毒品危害防制條例第2 條規定之第一級
    毒品，不得持有，竟未經許可，於民國92年11月24日某時許
    ，以電話向高雄市之友人綽號「胖子」之不詳姓名成年男子
    ，以新臺幣（下同）3000元之代價，購買第一級毒品海洛因
    ，並約定由「胖子」將海洛因以郵寄之方式，寄至乙○○位
    於桃園縣桃園市○○路19號11樓之工作處所（衣蝶百貨公司
    之饗日式百匯餐廳），「胖子」即依約定將海洛因3 包（驗
    餘淨重0. 54 公克，包裝重1.02公克）置入信封袋內寄至前
    揭處所，嗣於同月27日下午3 時30分許，乙○○拿取包有第
    一級毒品海洛因之信件後持有前揭海洛因時，為警當場查獲
    ，並扣得前揭海洛因3 包。
二、案經海洋巡防署海岸巡防總局北部地區巡防局移送臺灣桃園
    地方法院檢察署檢察官偵查後聲請簡易判決處刑。
    理  由
一、上訴人即被告乙○○於偵查及本院審理時矢口否認前揭犯行
    ，辯稱：其不知信封袋內是毒品海洛因，因其僅向「胖子」
    說壓力很大，不知「胖子」為何會寄海洛因來云云。然查：
    上揭事實業據證人即承辦警員甲○○於原審及本院審理時證
    述：其依據高雄市機動查緝隊之線索，得知有一男子透過郵
    寄方式寄給被告毒品，故其先於查獲之前一天，先至被告位
    於桃園縣桃園市○○路19號11樓之工作處所（即衣蝶百貨公
    司之饗日式百匯餐廳）埋伏，惟上開信件尚未送達，復再向
    衣蝶百貨公司之處長詢問郵寄信件之處理方式，故待92年11
    月27日下午3 時30分許待信件送達，經被告簽收並取得信件
    後，即將被告逮捕等語明確（見原審卷第17頁、本院卷第80
    頁至第82頁），而扣案之白色粉末，經送請法務部調查局鑑
    定，含有海洛因成分（驗餘淨重0.54公克、包裝重1.02公克
    ），有法務部調查局92年12月25日調科壹字第080007148 號
    之鑑定通知書一紙在卷可稽（見臺灣桃園地方法院檢察署92
    年度毒偵字第3866號偵查卷第47頁）；另扣案之郵寄前開海
    洛因之信封袋一個，上載之姓名雖為「黃啟杰」，與被告姓
    名不符，惟被告自承係「胖子」記錯名字（見上開偵查卷第
    7 頁背面），且上開信件係被告親自領取簽收，應認扣案信
    封袋之寄送對象為被告無訛。綜上，被告前揭所辯不足採信
    ，嗣被告於本院審理時坦承上開犯行，其自白亦與本院前揭
    調查結果相符，故本件事證明確，被告犯行堪以認定。
二、按行為後法律有變更者，適用裁判時之法律；但裁判前之法
    律有利於行為人者，適用最有利於行為人之法律，刑法第2
    條第1 項定有明文。被告行為後，毒品危害防制條例業經於
    92年7 月9 日修正公佈，依同條例第36條規定，自公佈後六
    個月施行，而於93年1 月9日 施行，而毒品危害防制條例第
    11條第1 項對於持有第一級毒品之法定刑雖未變更，然依據
    同條第4 條增列持有毒品達一定數量者，加重其刑至二分之
    一之規定，行政院依據毒品危害防制條例第8 條第6 項、第
    11條第4 項規定所訂定，於93年1 月7 日公布、同年月9 日
    生效之轉讓持有毒品加重其刑之數量標準第2 條第2 款所定
    ，持有第一級毒品淨重五公克以上者，應依上開毒品危害防
    制條例第11條第4 項，加重其刑至二分之一，另同條第2 項
    規定，所稱淨重，指除去包裝後之毒品重量；本件被告持有
    第一級毒品海洛因之數量尚未達淨重五公克，應無加重其刑
    規定之適用；被告行為後法律有變更，經比較修正前、後毒
    品危害防制條例之新、舊法規定第11條第1 項結果，新法即
    修正後毒品危害防制條例之規定尚非不利於被告，自應適用
    修正後之毒品危害防制條例之相關規定處罰。核被告所為，
    係犯修正後毒品危害防制條例第11條第1 項之持有第一級毒
    品海洛因罪。原審據以論罪科刑，固非無見，惟扣案包裝海
    洛因3 包之包裝袋3 個（合計重1.02公克），尚非毒品危害
    防制條例第18條第1 項所訂查獲之第一、二級毒品及專供製
    造或施用第一、二級毒品之器具，亦非查獲之第三、四級毒
    品及製造或施用毒品之器具，原審將包裝袋3 個，依毒品危
    害防制條例第18條第1 項之規定，予以沒收銷燬，尚有未洽
    。被告否認犯罪提起上訴，雖無理由，惟原審判決既有前揭
    可議之處，自應由本院予以撤銷改判。爰審酌被告持有第一
    級毒品海洛因之數量非鉅、期間短暫，及被告之品行、犯罪
    動機、目的、手段及犯後坦承犯行、態度尚稱良好等一切情
    狀，量處如主文所示之刑，並諭知易科罰金之折算標準，以
    示懲儆。
三、扣案之白色粉末3 包，確係第一級毒品海洛因（驗餘淨重0.
    54公克），此有法務部調查局92年12月25日調科壹字第0800
    07148 號之鑑定通知書一紙附卷可參，應依修正後毒品危害
    防制條例第十八條第一項前段規定，沒收銷燬之。另扣案包
    裹海洛因之包裝袋三個（合計重1.02公克），為被告所有，
    供持有海洛因所用之物，應依刑法第38條第1 項第2 款規定
    ，沒收之。
據上論斷，應依刑事訴訟法第455 條之1 第1 項、第3 項、第36
9 條第1 項前段、第364 條、第299 條第1 項前段，修正後毒品
危害防制條例第11條第1 項、第18條第1 項前段，刑法第11條前
段、第2 條第1 項前段、第41條第1 項前段、第38條第1 項第2
款，罰金罰鍰提高標準條例第2 條，判決如主文。
本案經檢察官林鈺雄到庭執行職務。
中　　華　　民　　國　　94　　年　　3 　　月　　9 　　日
                  刑事第二庭    審判長法　官　 徐培元
                                      法  官   潘進順
                                      法  官   陳心婷
以上正本證明與原本無異。
本判決不得上訴。
                                      書記官　 陳青瑜
中　　華　　民　　國　　94　　年　　3 　　月　　10　　日
